【裁判字號】    89,簡上,46
【裁判日期】    890628
【裁判案由】    給付貨款
【裁判全文】
臺灣雲林地方法院民事判決  八十九年度簡上字第四十六號
    上  訴  人  乙○○
    被  上訴人  甲○○
右當事人間請求給付貨款事件，上訴人對於中華民國八十九年本院斗六簡易庭八十八
年度六簡字第二九五號第一審判決提起上訴，本院判決如左：
    主  文
上訴駁回。
第二審訴訟費用由上訴人負擔。
    事  實
甲、上訴人方面：
  一、聲明：求為判決：（一）原判決廢棄。（二）被上訴人應給付新臺幣（下同）
      一十七萬四千一百五十九元，及自民國八十八年十月十日起至清償日止，按年
      息百分之五計算之利息。
  二、陳述：除與原審判決書所載者相同茲予引用外，補稱：
  （一）、伊共計收受被上訴人簽發之支票三紙，其中票號ＡＮＢ0000000、
          ＡＮＢ0000000到期日分別為八十七年八月十八日及同年八月二十
          八日，付款銀行為臺灣銀行斗六分行支票二張，均經伊提示兌現，而票號
          ＡＮＢ0000000之支票，金額為一十七萬四千一百五十九元（以下
          簡稱系爭支票），因大寫金額漏寫佰字，經付款銀行拒收，被上訴人亦拒
          絕換票，伊既因善意取得已具備票據法應記載事項之票據，被上訴人自不
          得以票據欠缺應記載事項為由，對伊主張票據無效。
  （二）、證人王弈亦在原審證述被上訴人授權其前夫王進中代理簽發系爭支票之事
          實，而王進中與伊交易期間，均以被上訴人名義簽發支票給付貨款，當時
          被上訴人與王進中尚有夫妻關係，亦有參與經營，外人實難明瞭隆麥商行
          究係夫妻共同經營抑係其中一人獨資經營，王進中以被上訴人之名義簽發
          系爭支票，被上訴人既未為反對之意思表示，自應依民法第一百六十九條
          之規定，負授權人即給付票款義務，且支票為無因證券，故爰本於票據關
          係提起本件上訴。
  三、證據：援用原審之立證方法。
乙、被上訴人方面：
  一、聲明：求為判決：駁回上訴。
  二、陳述：除與原審判決書所載者相同茲予引用外，補稱：
  （一）、伊在雲林縣農田水利會服務，並未與前夫王進中共同經營隆麥商行，亦未
          向上訴人購買啤酒，更未簽發或授權王進中簽發系爭支票，證人王奕在原
          審所為證言不實在，且縱認伊幫忙記帳及簽發系爭支票，亦不能認定伊與
          上訴人間有買賣關係，況上訴人亦自承買受人為王進中，故伊自無給付買
          賣價金之義務。
  （二）、另上訴人於支付命令聲請狀主張借貸現金，經伊提出異議後，即在原審中
          改稱為買賣關係，顯然前後矛盾；又系爭支票未經提示，亦不得請求給付
          票款。
  三、證據：援用原審之立證方法。
    理  由
一、按第一項之上訴程序，準用第四百三十四條第一項、第四百三十四條之一及第三
    編第一章之規定；訴之變更或追加，非經他造同意，不得為之。但第二百五十五
    條第一項第二款至第六款情形，不在此限。民事訴訟法第四百三十六條之一第三
    項準用第四百四十六條第一項之規定。本件上訴人於原審八十八年十二月七日到
    庭陳明依貨款關係提起訴訟，今於八十九年二月十八日在所提上訴理由狀內變更
    依票據關係提起上訴，核其性質為訴之變更，但該項變更既未經被上訴人同意，
    且非屬民事訴訟法第二百五十五條第二款至第六款所示情形，依首揭說明，自為
    不合法，合先敘明。
二、本件上訴人起訴主張：被上訴人與前夫王進中共同經營隆麥商行，前向伊購買啤
    酒等物，共欠貨款四十七萬餘元，並簽發上揭三張支票，其中因系爭支票大寫金
    額漏寫佰字，經付款銀行拒收，被上訴人亦拒絕換票，爰依買賣關係，請求被上
    訴人給付一十七萬四千一百五十九元，及自八十八年十月十日起至清償日止之法
    定遲延利息等詞；被上訴人則以：伊未與前夫王進中共同經營隆麥商行，亦未向
    上訴人購買啤酒，更未簽發或授權王進中簽發系爭支票，證人王奕在原審所為證
    言不實在，且縱認伊幫忙記帳及簽發系爭支票，亦不能認定伊與上訴人間有買賣
    關係，況上訴人亦自承買受人為王進中，伊自無給付買賣價金之義務，另上訴人
    前後於支付命令聲請狀及原審中所主張之法律關係相矛盾等情資為抗辯。
三、上訴人主張之事實，固據其提出系爭支票一張為證，但為被上訴人所否認，且以
    前揭情詞置辯，經查：
（一）、被上訴人抗辯其自己有工作，上訴人係向訴外人王進中購買啤酒等貨物等情
        ，業經其在原審提出在職證明二件及所得稅扣繳憑單一件為證，且經證人（
        即上訴人之姪女、王進中之女）王弈在原審證述屬實，並為上訴人所不爭執
        ，自堪信為真實。
（二）、證人王弈在原審中固證稱：「系爭支票是被上訴人拿給爸爸（即王進中）開
        的」等語，但僅得認定被上訴人借系爭支票予訴外人王進中使用並簽發上開
        金額，尚難認為被上訴人有代王進中清償貨款之意思，故上訴人本於貨物買
        賣關係，請求被上訴人給付貨款，並非有據。
四、綜上所述，本件上訴人本於買賣之法律關係，請求被上訴人給付一十七萬四千一
    百五十九元，及自八十八年十月十日起至清償日止之法定遲延利息等詞，自屬無
    據，不應准許。原審為上訴人敗訴之判決，並無不合。上訴意旨指摘原判決不當
    ，求予廢棄改判，為無理由，應予駁回。
據上論結，本件上訴為無理由，依民事訴訟法第四百三十六條之一第三項、第四百四
十九條第一項，判決如主文。
中      華      民      國    八十九    年      六      月    二十八    日
                            臺灣雲林地方法院民事庭
~B審判長法官  蕭守田
~B法      官  黃瑞井
~B法      官  楊曉惠
右為正本係照原本作成
本件不得上訴
中      華      民      國    八十九    年      六      月    二十八    日
~B法院書記官  謝俊森


司法院資訊處製作；財團法人民間司法改革基金會備份。
